【裁判字號】    89,訴,1270
【裁判日期】    890718
【裁判案由】    業務過失致死等
【裁判全文】
臺灣高雄地方法院刑事判決                        八十九年度訴字第一二七號
    公  訴  人  臺灣高雄地方法院檢察署檢察官
    被      告  甲○○
右列被告因違反勞工安全衛生法案件，經檢察官提起公訴（八十九年度偵字第三三六
五號），本院判決如左：
    主  文
甲○○違反雇主對防止有墜落、崩塌等之虞之作業場所引起之危害應有符合標準之必
要安全衛生設備之規定，致發生死亡災害，處有期徒刑陸月，如易科罰金，以參佰元
折算壹日，緩刑貳年。
    事  實
一、甲○○係設於高雄縣大寮鄉○○村○○路二之二號「甲尚起重工程行」之負責人
    ，經營水上運輸補助之業務，為雇主。其明知雇主在有墜落、崩塌之虞之作業場
    所，應設置符合標準之安全帶或防護網等必要安全衛生設備，以防止發生危險，
    另雇主對於高度二公尺以上之工作場所邊緣及開口部分，勞工有遭受墜落危險之
    虞者，應設有適當強度之覆蓋等防護措施，以防止發墜落等職業災害之危險，且
    依當時情形又無不能注意之情事，竟疏未注意依規定設置及防止，於民國八十八
    年十一月十一日上午十時三十分許，甲○○指示所僱用之勞工蔡進益、吳文三與
    楊福順等三人，前往泊於中國造船股份有限公司高雄總廠自用碼頭之編號七二五
    號甲板裝載船通風管尾端高處之一處，進行施工架拆卸之作業，當蔡進益、吳文
    三與楊福順三人從甲板六Ｃ人孔進入船艙內，穿過隔艙人孔進入高九十八高分、
    寬八十四點五公分之通風管中，由於該通風管內周圍無可攀附之物，可供支持身
    體平衡或懸掛安全帶之類之防護具，並且高度僅九十八公分，無法直立挺直而行
    ，該三人乃以彎腰之不安全姿勢行走，行至呈現開放狀態之溢流孔處，管道寬度
    自八十四點五公分縮至四十五點五公分，僅一側可扶持其重心，如稍一不慎，身
    體歪斜，必易往溢流孔處墜落，甲○○未周延考慮工作場所之潛在危險，將可能
    造成災害之溢流孔為覆蓋等防護措施或為其他防止墜落之安全措施，致楊順福行
    經該溢流孔時不甚失足自約十一公尺之高處墜落艙底，因此受有頭部外傷，致顱
    內出血死亡。
二、案經台灣高雄地方法院檢察署檢察官相驗後自動檢舉偵查起訴。
    理  由
一、右揭被告甲○○擔任雇主，並雇用死者楊福順，且未依規定設置防止墜落之安全
    措施或為覆蓋等防護措施，造成死者失足墜落死亡等事實，業據被告甲○○於偵
    審時坦承不諱，核與證人蔡進益、吳文三證述情節相符，且有高雄市政府勞工局
    勞工檢查所八十九年一月十八日八九高市勞檢一字第００二九０號函及所附之職
    業災害檢查報告書、現場照片六幀、船體結構圖、災害溢流孔結構圖等資料在卷
    可按。而被害人楊福順確因上開事故受頭部外傷，致顱內出血死亡等情，亦經檢
    察官督同法醫師相驗明確，並製有勘驗筆錄、驗斷書、相驗屍體證明在卷可憑。
二、按雇主在有墜落、崩塌之虞之作業場所，應設置有符合標準之必要安全設備；又
    雇主對於高度二公尺以上之工作場所邊緣及開口部分，勞工有遭受墜落危險之虞
    者，應設有適當強度之覆蓋等防護措施，勞工安全衛生法生法第五條第一項第五
    款、勞工安全衛生設施規則第二百二十四條分別定有明文。被告甲○○既為從事
    運輸業務，且為雇主，自應注意上述規定，且依當時狀況又無不能注意之情事，
    竟疏未注意，因而發生職業災害，致被害人楊福順因而死亡，自應負過失責任，
    且其過失行為與被害人楊福順死亡結果間有相當因果關係，本件事證明確，被告
    罪行堪以認定。
三、查被告違反上開勞工安全衛生法第五條第一項第五款規定，造成同法第二十八條
    第二項第一款之勞工死亡之職業災害，應依同法第三十一條第一項規定處罰。檢
    察官以被告同時涉犯業務過失致死罪嫌及違反勞工安全衛生法規定，兩者應依想
    像競合犯之規定論以一重之業務過失致死罪起訴，固非無據，然本件被告既為雇
    主，勞工安全衛生法對此種情形已有特別處罰之規定，被告之行為自無庸再論以
    業務過失致死罪，是檢察官容或有所誤會，附此敘明。爰審酌被告前無不良素行
    ，事後深表悔悟，並與被害人家屬達成民事和解（有和解書一紙附卷可稽），態
    度良好等一切情狀，依法良處如主文所示之刑，並諭知易科罰金之折算標準。末
    查，被告前未曾受有期徒刑之宣告，有台灣高等法院被告全國前案紀錄表在卷可
    按，素行良好，因一時疏忽觸犯本罪，非不可原宥，經此偵審程序，應知所警惕
    ，當無再犯之虞，本院認上開對其宣告之刑以暫不執行為適當，併予宣告緩刑二
    年，以啟自新。
據上論斷，應依刑事訴訟法第二百九十九條第一項前段，勞工安全衛生法第三十一條
第一項，刑法第十一條前段、第四十一條、第七十四條第一款，罰金罰鍰提高標準條
例第二條，判決如主文。
中      華      民      國      八十九      年      七    月    十八    日
                                  臺灣高雄地方法院刑事庭
                                      法  官    吳  宏  榮
右正本證明與原本無異。
如不服本判決，應於判決送達後十日內，向本院提出上訴狀。
                                      書記官    呂  怜  勳
中      華      民      國      八十九      年      七    月    十九    日
附錄本案論罪科刑法條：
勞工安全衛生法第三十一條第一項
違反第五條第一項或第八條第一項之規定，致發生第二十八條第二項第一款之職業災
害者，處三年以下有期徒刑、拘役或科或併新新臺幣十五萬元以下罰金。


司法院資訊處製作；財團法人民間司法改革基金會備份。
